【裁判字號】    90,訴,102
【裁判日期】    901212
【裁判案由】    營業稅
【裁判全文】
臺北高等行政法院判決                                九十年度訴字第一○二號
                              .
    原      告  金之帥實業股份有限公司
    代  表  人  甲○○
    被      告  臺北市稅捐稽徵處
    代  表  人  乙○○處長）.
    訴訟代理人  丁○○
                丙○○
右當事人間因營業稅事件，原告不服財政部中華民國八十九年十一月七日台財訴第0
000000000號訴願決定，提起行政訴訟。本院判決如左：
    主  文
訴願決定及原處分關於科處原告罰鍰新台幣壹拾壹萬肆仟玖佰元部分撤銷。
原告其餘之訴駁回。
訴訟費用各自負擔。
    事  實
甲、事實概要：緣原告於八十八年四月十三日起經營舞廳舞場經營業、視聽歌唱業、
    菸酒零售業、食品、飲料零售業。同年月十四日經台北市政府警察局萬華分局查
    獲有樂隊演奏及歌星駐唱並販賣飲食，自八十八年四月十三日起至同年月十四日
    止銷售勞務，金額計新台幣（以下同）三三八、七一二元（不含稅）。被告按特
    種飲食業之稅率百分之十五計算繳納營業稅，並補徵其按百分之五及按百分之十
    五稅率計算之差額營業稅五七、四七一元（原告已於八十八年十二月三日繳納）
    及按其所漏稅額處二倍罰鍰計一一四、九○○元（計至百元止）。原告不服，主
    張該公司所營項目均屬舞廳業範圍，並無經營登記範圍以外之業務，申經復查，
    未獲變更，提起訴願，仍遭駁回，遂向本院提起行政訴訟。
乙、兩造聲明：
    一、原告聲明：訴願決定及原處分均撤銷。被告應給付原告五七、四七一元。
    二、被告聲明：駁回原告之訴。
丙、兩造之爭點：
    原告經營之舞廳是否應按特種飲食業之稅率百分之十五計算繳納營業稅？被告所
    為科處罰鍰之處分是否適法？
原告主張之理由：
  一、原告為經營舞廳業務之營業人，備有樂隊伴奏、僱用舞伴供不特定人跳舞，並
      應客人要求陪伴跳舞，惟喝酒均不另收費，屬舞廳附帶服務亦係舞廳業者營業
      上不可避免之行為，並非經營餐廳業務，台北市政府建設局依台北市政府警察
      局萬華分局八十八年四月十四日實地檢查（訪查）紀錄表，以原告違反公司法
      第十五條第三項（公司不得經營登記範圍以外之業務）規定，移送台灣台北地
      方法院檢察署，案經該署八十八年七月十四日八十八年度偵察字第一二四三一
      號不起訴處分書，略以：
      (一)金之帥公司之登記營業項目包括菸酒零售業等情，有該公司經經濟部發予之
        公司執照影本一紙附卷足參，則被告於其經營舞場之同時附帶販售酒類予前
        來跳舞之客人，要難認其經營登記營業範圍外之業務。
      (二)第查被告僱用女服務生陪侍舞客唱歌、喝酒、聊天部分，依經濟部八十七年
        十二月十四日經（八七）商七字第八七二二九五八九號函認：「．．．按省
        、市政府所訂（舞廳、舞場、酒家、酒吧、特種咖啡茶室管理規則）規定，
        舞廳係以營利為目的出售舞票、僱用舞伴，供不特定人跳舞之場所，是以本
        案舞廳舞．倘其陪侍唱歌、喝酒行為屬附帶服務性賀，（不另收費），應仍
        屬舞廳業範圍，毋須另行登記酒吧業務。」有該函影本附卷足憑，再依經濟
        部八十八年五月十七日經（八八）商七字第八八二一○七一四號函：「．．
        ．按舞廳係以營利為目的，出售舞票，僱用舞伴，供不特定人跳舞之場所，
        倘該舞伴利用伴舞空檔時間不另收費而陪侍客人唱歌、喝酒等，應屬營業上
        不可避免之行為，仍應屬舞廳業務範圍，毋須另行登記酒吧業務，故原告八
        十七年十二月十四日經（八七）商七字第八七二二九五八九號函所稱（不另
        收費），係指上例舞伴陪侍唱歌、喝酒等不另收費而言。」等情，亦經載明
        於卷附之台灣台北地方法院八十八年度簡上字第四十一號判決書內，是衡之
        上情，舞廳若僱用公關小姐陪侍顧客唱歌、喝酒係屬附帶服務性質，而不另
        收費，即不得認為係經營公司登記範圍外之酒吧業務。又查，證人即經濟部
        商業司研究員張望育於前開台灣台北地方法院八十八年度簡上字第四一號案
        件中到庭証稱：「舞伴陪客人唱歌、喝酒是營業上不可避免的行為，如果沒
        獨立收費是許可的，如果消費者給付費用包含裡面，則需另外為酒吧之登記
        ，不需價目表上有獨立之收費，據我了解一般舞廳每節十分鐘收費新台幣（
        下同）一百七十元左右。」等語，亦見卷附之該案判決書內，綜合證人張望
        育證詞及經濟部商業司前揭函示觀之，足認一般舞廳針對公關小姐陪侍客人
        唱歌喝酒屬營業上不可避免之行為，未獨立列價目表收費是許可的。是不能
        遽認原告之舞廳有經營公司登記範圍以外之業務。是被告所辯，尚堪採信。
        此外復無其他積極證據足資證明被告犯罪，本件應認被告犯罪嫌疑尚有不足
        。
  二、本案經台灣台北地方法院檢察署偵察終結，原告並無經營公司登記範圍以外之
      業務，而為不起訴之處分，而被告竟依台北市政府警察局萬華分局八十八年四
      月十四日實地檢查紀錄表，未審慎查明實情，逕以違反營業稅法第三十條、第
      三十五條第一項及稅捐稽徵機關管理營利事業會計帳簿憑証辦法第二十一條，
      未依規定申請變更營業項目登記逃漏營業稅，認為原告應按營業稅法第十二條
      第一款規定：「特種飲食業之營業稅率如左：一、夜總會有娛樂節目之餐飲店
      之營業稅稅率為百分之十五」，補徵其按百分之五及百分之十五稅率計算之差
      額營業稅五七、四七一元及處罰鍰一一四、九○○元，實屬不適法之處分，綜
      上論結原告並無經營登記範圍以外之業務，適用營業稅法第十條之稅率，被告
      稽依營業稅法第十一條之稅率，顯有適用法令錯誤，爰依行政訴訟法第一條之
      規定撤銷原復查決定及訴願決定，並依稅捐稽徵法第二十八條規定退還原補徵
      之營業稅五七、四七一元。
被告主張之理由：
  卷查原告之違章事實，有臺北市政府警察局萬華分局八十八年五月十四日北市警萬
  分行字第八八六一五七三九○○號函及所附該分局武昌街派出所八十八年四月十四
  日實地檢查（查訪）紀錄表等影本附案可稽，違章事證明確，堪予認定，且為原告
  所不否認。至原告主張其為經營舞廳業務之營業人備有樂隊伴奏，所僱用舞伴陪侍
  唱歌、喝酒行為係屬附帶性質均不另行收費，且系爭案業經臺灣臺北地方法院檢察
  署偵察終結而為不起訴處分，並無經營公司登記範圍以外之業務，應適用營業稅法
  第十條之稅率乙節，查本案雖經臺灣臺北地方法院檢察署檢察官八十八年度偵字第
  一二四三一號不起訴處分書審認並無積極證據證明原告有經營公司登記範圍以外之
  業務而為不起訴處分，惟依首揭營業稅法第十二條第一款及同法施行細則第八條規
  定，原告既於營業時間內有樂隊伴奏及歌星駐唱，是答辯機關所屬萬華分處據以核
  認其應適用特種飲食業（有娛樂節目之餐飲店）之稅率百分之十五計算繳納營業稅
  ，並按其所漏稅額處二倍罰鍰，揆諸營業稅法及財政部函釋規定並無不合。
    理  由
一、按營業稅法第十條規定：「營業稅稅率，除本法另有規定外，最低不得少於百分
    之五，最高不得超過百分之十；其徵收率，由行政院定之。」同法第十二條第一
    款規定：「特種飲食業之營業稅稅率如左：一、夜總會、有娛樂節目之餐飲店之
    營業稅稅率為百分之十五。」同法第五十一條第七款規定：「納稅義務人，有左
    列情形之一者，除追繳稅款外，按所漏稅額處一倍至十倍罰鍰，並得停止其營業
    ：七、其他有漏稅事實者。」同法施行細則第八條規定：「本法第十二條第一款
    所稱娛樂節目，係指在營業時間有左列情形之一者而言：一、樂器表演人數達二
    人以上者。二、有職業性演唱或表演者。」。
二、原告於八十八年四月十三日起經營舞廳舞場經營業、視聽歌唱業、菸酒零售業、
    食品、飲料零售業，經台北市政府警察局萬華分局查獲，其有樂隊演奏及歌星駐
    唱，被告遂按特種飲食業之稅率百分之十五計算繳納營業稅。原告不服，起訴主
    張如事實欄所述。經查，本件所需審究之爭點為原告經營之舞廳是否應按特種飲
    食業之稅率百分之十五計算繳納營業稅？及科處罰鍰之處分是否適法？
三、查有娛樂節目之餐飲店之營業稅稅率為百分之十五，營業稅法第十二條第一款定
    有明文；又依同法施行細則第八條規定，本法第十二條第一款所稱娛樂節目，係
    指在營業時間有「一、樂器表演人數達二人以上者。二、有職業性演唱或表演者
    」情形之一者而言。原告自承所經營之舞廳內，與一般舞廳相同有樂隊伴奏及餐
    飲（小菜）供應；另舞廳內有樂隊伴奏、並有歌星駐唱，現場有外桌三十九桌、
    包廂二十間，亦有經原告負責人當場簽名之萬華分局實地檢查紀錄表附卷可參。
    是系爭營業場所，並非單純僅供跳舞之場所，而係有樂器表演即樂隊伴奏及歌星
    駐唱之娛樂節目，同時亦有餐飲（酒、小菜）供應，足堪認定；而樂隊伴奏、歌
    星駐唱及餐飲（酒、小菜）供應，並非經營舞廳所必需者，則被告按有娛樂節目
    之餐飲場所之營業稅稅率為百分之十五課徵營業稅，即無不合，原告主張應僅按
    百分之五課徵營業稅，與規定不合，自無可採。訴願決定就此部分予以維持亦無
    不合，原告就此部分起訴之主張及請求命被告返還已繳納之差額稅款五七、四七
    一元，均為無理由，應予駁回。至原告有無經營公司登記範圍以外之業務，係原
    告有無違反公司法之問題，與本件原告之營業應如何課徵營業稅，係屬二事，並
    無關連，併此敘明。
四、次查，財政部八十四年一月二十八日台財稅第八四一六○四二○二號函釋雖規定
    「關於營業人實際經營特種飲食業，如申報銷售額時未按營業稅法第十二條規定
    稅率計算繳納營業稅致逃漏稅款者，應依同法第五十一條第七款規定，追繳稅款
    並處罰。」，惟其適用，應限於在客觀上明顯可認為經營飲食業者，方有其適用
    ；至本件原告經營之營業外觀為舞廳，僅因其有供應酒與小菜，致應予認定歸類
    為有娛樂節目之餐飲店，而適用特種飲食業稅率課徵營業稅，故本件既係就原告
    之營業應按如何之稅率課稅之爭執，且原告甫開始營業，第一次申報營業稅，自
    不能期待其對於應繳納較一般營業稅率為高之稅率一節，有所認識，尚難認原告
    有逃漏稅之故意或過失，被告按其漏稅額併科罰鍰部分，即屬無可維持，訴願決
    定亦有疏略，均應由本院予以撤銷。
據上論結，本件原告之訴為部分有理由，部分無理由，爰依行政訴訟法第一百零四條
，民事訴訟法第七十九條前段，判決如主文。
中    華    民    國      九十      年    十二        月      十二      日
                            臺 北 高 等 行 政 法 院  第四庭
                                           審 判 長  法  官  張瓊文
                                                     法  官  李得灶
                                                     法  官  黃清光
右為正本係照原本作成。
如不服本判決，應於送達後二十日內，向本院提出上訴狀並表明上訴理由，如於本判
決宣示後送達前提起上訴者，應於判決送達後二十日內補提上訴理由書（須按他造人
數附繕本）。
中    華    民    國      九十      年    十二        月      十三      日
                                                     書記官  楊子鋒


司法院資訊處製作；財團法人民間司法改革基金會備份。
